臺灣板橋地方法院刑事判決　　　　　　　96年度訴字第2525號
公　訴　人　臺灣板橋地方法院檢察署檢察官
被　　　告　乙○○
右列被告因違反毒品危害防制條例案件，經檢察官提起公訴 (96
年度毒偵字第2330號、3894號)， 及移送併辦（96年度毒偵字第
5192號），本院於準備程序進行中，被告就被訴之事實為有罪之
陳述，經告知被告簡式審判程序之旨，並聽取當事人之意見後，
裁定進行簡式審判程序，判決如左：
    主  文
乙○○施用第一級毒品，累犯，處有期徒刑拾月，扣案如附表編
號1 (1)、2 (1)、3 (1)、4 (1)所示之物品沒收銷燬、編號1 (1)、2
(1)、3 (1)、4 (1)所示之裝有毒品之空袋共肆拾玖個沒收；又施用
第二級毒品，累犯，處有期徒刑壹年，扣案如附表編號3 (2)所示
之物品沒收銷燬、編號3 (2)所示之裝有毒品之空袋壹個、編號3
(3)、4 (2)所示之吸食器各壹個均沒收。應執行有期徒刑壹年捌月
，扣案如附表編號1 (1)、2 (1)、3 (1)(2)、4 (1)所示之物品沒收銷
燬、編號1 (1)、2 (1)、3 (1)(2)、4 (1)所示之裝有毒品之空袋共伍
拾個、編號3 (3)、4 (2)所示之吸食器各壹個均沒收。
    事  實
一、乙○○前因施用毒品案件，經本院以88年度毒聲字第5161號
    裁定令入戒治處所施以強制戒治1 年，嗣經本院裁定停止戒
    治，所餘戒治期間交付保護管束，至民國89年8 月30日期滿
    未經撤銷而執行完畢；再因施用毒品案件，經本院以90年度
    毒聲字第2346號裁定令入戒治處所施以強制戒治1 年，嗣經
    本院裁定停止戒治，所餘戒治期間交付保護管束，至91年7
    月26日期滿未經撤銷而執行完畢，並經判處有期徒刑1 年2
    月確定，於92年9 月30日縮刑期滿執行完畢；又於93年間分
    別因持有毒品及施用毒品案件，經臺灣桃園地方法院及本院
    分別判處有期徒刑5 月、8 月，經定其應執行刑為有期徒刑
    11月，於95年5 月17日縮刑期滿執行完畢。詎其猶不知悔改
    ，明知海洛因及安非他命為毒品危害防制條例所定之第一、
    二級毒品，不得非法持有、施用，竟基於反覆施用第一級毒
    品海洛因、第二級毒品甲基安非他命之集合犯意，於96年3
    月17日上午某時、5 月17日上午某時、7 月8 日上午某時，
    分別在臺北縣三峽鎮○○街40號住處、桃園縣八德市八德交
    流邊附近等地，以將海洛因捲入菸內吸食，及以將安非他命
    置於玻璃球吸食器內下端點火燒烤吸取其煙之方式，反覆施
    用第一級毒品海洛因、第二級毒品甲基安非他命各三次。嗣
    先後於如附表所示之地點為警查獲，並扣得如附表所示供施
    用毒品所用之物品。
二、案經臺北縣政府警察局三峽分局、蘆洲分局報請臺灣板橋法
    院檢察署檢察官偵查起訴及移送併辦。
    理  由
壹、程序部分：按除被告所犯為死刑、無期徒刑、最輕本刑為三
    年以上有期徒刑之罪或高等法院管轄第一審案件者外，於第
    一次審判期日前之準備程序進行中，被告先就被訴事實為有
    罪之陳述時，審判長得告知被告簡式審判程序之旨，並聽取
    當事人、代理人、辯護人及輔佐人之意見後，裁定進行簡式
    審判程序，刑事訴訟法第273條之1第1項定有明文。經核本
    件被告乙○○所犯係死刑、無期徒刑、最輕本刑為三年以上
    有期徒刑以外之罪，其於準備程序中就被訴事實為有罪之陳
    述，經法官告知簡式審判程序之旨，並聽取公訴人、被告之
    意見後，本院爰依首揭規定，合議裁定由受命法官獨任進行
    簡式審判程序，合先敘明。
貳、實體方面：
一、前開犯罪事實，業據被告乙○○於本院審理中坦承不諱，且
    其先後為警查獲時所採集之尿液，經送台灣檢驗科技股份有
    限公司檢驗結果，確呈甲基安非他命類及鴉片類陽性反應，
    有該公司96年4 月4 日、5 月31日、7 月20日濫用藥物尿液
    檢驗報告在卷足稽，並有扣案如附表所示之物可資佐證；又
    扣案如附表所示之海洛因及安非他命，亦分別經法務部調查
    局、臺灣檢驗科技股份有限公司檢驗無誤，此有各該鑑定書
    及檢驗報告為證（如附表所載），足證被告之前開自白核與
    事實相符。又被告前因施用毒品案件，經本院以88年度毒聲
    字第5161號裁定令入戒治處所施以強制戒治1 年，嗣經本院
    裁定停止戒治，所餘戒治期間交付保護管束，至民國89年8
    月30日期滿未經撤銷而執行完畢；再因施用毒品案件，經本
    院以90年度毒聲字第2346號裁定令入戒治處所施以強制戒治
    1 年，嗣經本院裁定停止戒治，所餘戒治期間交付保護管束
    ，至91年7 月26日期滿未經撤銷而執行完畢，並經判處有期
    徒刑1 年2 年確定，於92年9 月30日縮刑期滿執行完畢之事
    實，有臺灣高等法院被告前案紀錄表一份在卷可參，是被告
    於觀察、勒戒執行完畢釋放後五年內，再犯施用毒品罪之事
    實，洵堪認定。從而本件事證業臻明確，是被告施用第一級
    毒品海洛因及第二級毒品安非他命之犯行，洵足認定，應依
    法論科。
二、按海洛因、甲基安非他命係毒品危害防制條例第二條第二項
    第一、二款所定之第一、二級毒品，故核被告所為，係犯毒
    品危害防制條例第十條第一項之施用第一級毒品罪、同條例
    第十條第二項之施用第二級毒品罪。被告施用第一、二級毒
    品前後持有第一、二級毒品之低度行為，為其施用之高度行
    為所吸收，均不另論罪。又集合犯係指犯罪構成要件之行為
    ，依其本質、犯罪目的或社會常態觀之，常具有反覆、繼續
    為之之特性，故法律將之規定為一獨立之犯罪類型，而為包
    括一罪之情形。九十五年七月一日起施行之修正刑法，基於
    一罪一罰，以實現公平原則之考量，已將連續犯及常業犯規
    定悉予刪除，故是否集合犯之判斷，客觀上，應斟酌其法律
    規定文字之本來意涵、實現該犯罪目的之必要手段、社會生
    活經驗中該犯罪實行常態及社會通念等；主觀上，則視其是
    否出於行為人之一次決意，並秉持刑罰公平原則，加以判斷
    ，俾與修法意旨相契合（最高法院九十六年台非字第五六號
    判決意旨參照）。是參酌毒品危害防制條例就施用毒品之犯
    罪之相關規定，除於第十條設有處罰規定外，並於同條例第
    二十條、第二十一條定有施予觀察勒戒、強制戒治之保安處
    分或自行請求治療之規定，並於同條例第二十三條規定，以
    曾經觀察、勒戒或強制戒治為起訴合法之前提要件，其中觀
    察、勒戒並明定以「有無繼續施用傾向」作為決定為執行完
    畢釋放或令入戒治處所施以強制戒治之標準；再參諸九十二
    年七月九日修正毒品危害防制條例刪除二犯及三犯之規定，
    一改修法前繁雜之處遇程序，僅將施用毒品者簡化區分為初
    犯、再犯，其修法理由亦明示此等修正係因認施用毒品者係
    屬病患性犯人，乃以觀察、勒戒戒除其身癮，並以強制戒治
    去除其心癮之故。是由上述解釋說明，足認立法者於制定毒
    品危害防制條例訂定施用毒品罪名時，即係基於吸毒成習之
    基本認識，認施用毒品具有反覆成習之典型與常態，而此亦
    與社會通念相吻合。是依據毒品危害防制條例有關施用毒品
    犯罪之相關規定及立法解釋，並審酌社會經驗，施用毒品之
    犯罪構成，本質上確具有反覆、繼續實施之特性與意涵。查
    ，本件被告先後多次施用第一、二級毒品之犯行，時間相距
    僅二月，其犯行時間緊接，施用毒品之種類相同，被告於本
    院審理中復供承：因為周圍的朋友都有施用毒品，因此都一
    直施用毒品等語，足認被告並未曾有戒除毒品之決意，其主
    觀上係基於同一施用第一、二級毒品之犯罪決意，而伺機反
    覆、繼續實行施用第一、二級毒品之犯罪行為，是上開犯行
    應分別屬集合犯之包括一罪關係。又公訴意旨雖未論及被告
    96 年7月8 日之施用第一、二毒品犯行，惟此部分與起訴部
    分有集合犯包括一罪之關係，應為起訴效力所及，本院自得
    加以審究。又被告分別施用第一級毒品與第二級毒品，犯意
    各別，行為互異，應予分論併罰。又被告前於93年間分別因
    持有毒品及施用毒品案件，經臺灣桃園地方法院及本院分別
    判處有期徒刑5 月、8 月，經定其應執行刑為有期徒刑11月
    ，於95年5 月17日縮刑期滿執行完畢，此有臺灣高等法院被
    告前案紀錄表附卷為證，是被告受徒刑執行完畢，五年內再
    故意犯本件有期徒刑以上之本罪，為累犯，應分別依刑法第
    四十七條之規定加重其刑。爰審酌被告之素行、犯罪之動機
    、手段及其施用次數、施用毒品之種類達二種、智識程度、
    生活狀況，暨犯後坦承犯行之態度等一切情狀，量處如主文
    所示之刑。末查，被告所犯施用毒品罪係屬集合犯包括一罪
    關係，是其犯罪時間應為犯罪行為完成時即96年7 月8 日，
    而此係在96年4 月24日以後，故均無中華民國九十六年罪犯
    減刑條例之適用，附此敘明。
三、扣案之附表編號1 (1)、2 (1)、3 (1)、4 (1)之第一級毒品海洛
    因及編號3 (2)之第二級毒品安非他命，均為查獲之毒品，應
    依毒品危害防制條例第十八條第一項前段規定，宣告沒收銷
    燬之；至裝有上開毒品之各該空袋共50個及附表編號3 (3)、
    4 (2)之吸食器各乙個，均為被告所有，供其施用毒品所用之
    物，業據被告供明在卷，爰依刑法第三十八條第一項第二款
    規定併予宣告沒收之。
據上論斷，應依刑事訴訟法第二百七十三條之一第一項、第二百
九十九條第一項前段，毒品危害防制條例第十條第一項、第二項
、第十八條第一項段，刑法第十一條前段、第四十七條、第五十
一條第五款、第三十八條第一項第二款，判決如主文。
本案經檢察官甲○○到庭執行職務。
中    華    民    國    96    年    9     月    5     日
                  刑事第十一庭      法  官  徐蘭萍
右正本證明與原本無異。
如不服本判決，應於判決送達後十日內，向本院提出上訴狀。
                                    書記官  莊川億
中　　華　　民　　國　　96　　年　　9 　　月　　5 　　日
附錄本案論罪科刑法條全文：
毒品危害防制條例第10條
施用第一級毒品者，處 6 月以上 5 年以下有期徒刑。
施用第二級毒品者，處 3 年以下有期徒刑。
附表：
┌─┬──────────┬─────────┬──────────────┐
│編│查   獲   時   地   │ 查   扣   物  品 │鑑    定    結    果        │
│號│                    │                  │                            │
├─┼──────────┼─────────┼──────────────┤
│1 │96年3 月17日14時30分│(1)海洛因2小包     │具海洛因成分，驗餘淨重0.11公│
│  │許，在臺北縣三峽鎮永│                  │克（空包裝總重0.60公克）。  │
│  │安街38號前          │                  │有法務部調查局96年4 月6 日鑑│
│  │                    │                  │定書可證                    │
├─┼──────────┼─────────┼──────────────┤
│2 │96年3 月17日為警查獲│(1)海洛因1小包     │具海洛因成分，驗餘淨重0.10公│
│  │後，經移送臺灣板橋地│                  │克（空包裝重0.22公克）。    │
│  │方法院檢察署，經法警│                  │有法務部調查局96年4 月6 日鑑│
│  │在候訊室內搜出被告右│                  │定書可證                    │
│  │邊口袋內有1包海洛因 │                  │                            │
├─┼──────────┼─────────┼──────────────┤
│3 │96年5 月17日9 時許，│(1)海洛因37小包    │具海洛因成分，驗餘淨重7.88公│
│  │在臺北縣三峽鎮○○路│                  │克（空包裝總重8.56公克）。  │
│  │1 段202 號前與友人蔡│                  │有法務部調查局96年6 月4 日鑑│
│  │信昌同時為警查獲    │                  │定書可證                    │
│  │                    ├─────────┼──────────────┤
│  │                    │(2)安非他命1小包   │呈安非他命反應，毛重0.98公克│
│  │                    │                  │，淨重0.78公克。            │
│  │                    │                  │有臺北縣政府警察局三峽分局涉│
│  │                    │                  │嫌毒品危害防制條例毒品初步檢│
│  │                    │                  │驗報告書可證                │
│  │                    ├─────────┼──────────────┤
│  │                    │(3)吸食器1組       │                            │
├─┼──────────┼─────────┼──────────────┤
│4 │96年7 月8 日14時許，│(1)海洛因9小包     │具鴉片陽性反應，共毛重2.5 公│
│  │在臺北縣三峽鎮○○街│                  │克。                        │
│  │40號住處            │                  │有臺灣檢驗科技股份有限公司96│
│  │                    │                  │年7 月20日濫用藥物檢驗報告可│
│  │                    │                  │證                          │
│  │                    ├─────────┼──────────────┤
│  │                    │(2)吸食器1組       │                            │
└─┴──────────┴─────────┴──────────────┘
